臺灣高等法院臺南分院刑事判決　　　　　　 九十一年度上易字第三八一號　　 Ｇ
　　　上　訴　人
　　　即　被　告　乙　○　○
右上訴人因傷害案件，不服中華民國九十一年二月十五日台灣台南地方法院九十年度
易字第二五九七號第一審判決（起訴案號：台灣台南地方法院檢察署九十年度偵字第
一二二一八號），提起上訴，本院判決如左：
      主      文
上訴駁回。
      事      實
一、乙○○與丁○○（即陳秀芬）係夫妻，二人有家庭暴力防治法第三條第一款家庭
    成員關係。乙○○於民國（下同）九十年九月廿日晚上十一時許，在台南市○○
    街三號五樓之一住處，因其妻丁○○執意外出，乙○○不許。乙○○乃質問丁○
    ○外出至何處，二人因而發生爭執，爭執中雙方相互拉扯。詎乙○○，竟基於傷
    害犯意，以電風扇、時鐘丟擲丁○○，並徒手毆打丁○○臉部、四肢，使丁○○
    受有臉部、頭皮及四肢多處瘀傷，及疑似頭部外傷等傷。
二、案經告訴人丁○○訴請台灣台南地方法院檢察署檢察官偵查起訴。
      理      由
一、訊據上訴人即被告乙○○供承於右揭時地，與告訴人因細故發生拉扯，致告訴人
    受傷之事實。惟否認有傷害犯行，辯稱：丁○○臉部傷害，是她自己抓的，丁○
    ○四肢瘀傷，則係因二人拉扯受傷的，伊非故意毆傷丁○○云云。惟查：
  (一)右揭事實，已據告訴人丁○○於偵審中指訴明確，且有成功大學醫學院附設醫院
    九十年九月廿一日出具診斷證明書，及台南市警察局第四分局受理家庭暴力案件
    調查紀錄表各乙紙在卷可按（詳偵查卷四、廿頁）。
  (二)又被告於原審時自承，告訴人四肢所受瘀傷，係告訴人丁○○要出去，伊不讓她
    出去，所以與丁○○拉扯，於拉扯時造成丁○○傷害。伊有拉丁○○，可能因此
    使丁○○瘀傷等語（詳原審卷廿、卅二至卅三頁）。然觀諸診斷證明書所載，告
    訴人所受傷害，係四肢多處瘀傷，依經驗法則，顯非被告所稱拉扯造成。足證告
    訴人指訴遭被告毆打成傷，尚屬非虛。
  (三)參以案發後至現場處理警員陳德銘於原審供稱：案發當時，伊看見丁○○臉上有
    紅一塊等語。另據案發後在派出所受理告訴人聲請通常保護令，而製作家庭暴力
    調查紀錄表警員郭哲佑於原審證稱：丁○○於九十年九月廿一日下午二時許，至
    中正派出所報案，聲請通常保護令，報案當時，丁○○有拉開袖子給伊看，其手
    有紅紅的等語（詳原審卷廿一、廿二頁）。準此以觀，以案發後到現場處理警員
    所見及在派出所受理丁○○報案警員所見，告訴人案發當時，身上確存有傷勢屬
    實。二位警員所見告訴人所受傷害，係在案發後十二小時左右，告訴人所受傷勢
    ，倘非被告毆打造成，衡情告訴人斷不至立即報警，並向警局對被告聲請核發通
    常保護令，且經原審裁定核准在案，有原審通常保護令裁定乙份在卷可憑（詳原
    審卷卅六至卅七頁）。又被告於上訴本院後，聲請傳訊其子丙○○、甲○○二人
    到場作證，以證明被告未毆打告訴人。經本院訊問被告長子即證人丙○○供稱：
    爸爸媽媽進入房間吵架，伊有聽見摔時鐘及電風扇聲音等語。另據被告次子即證
    人甲○○供稱：告訴人與被告本來在客廳吵架，伊在看電視，後來進入房間吵架
    ，時間約有十分鐘，伊未看見告訴人與被告吵架情形，但有聽見房間摔電風扇聲
    音等語（詳本院卷廿七至廿九頁）。由此觀之，顯見被告二位兒子，案發時均無
    親眼目睹告訴人與被告吵架情形，當無法證明被告無毆打告訴人，自無從為有利
    被告認定。反之，以被告二位兒子供詞，卻可證明，被告與告訴人案發時在房間
    內，確有毆打摔打時鐘及電風扇等情。茲所需審究者，乃究係何人毆打他方？觀
    乎案發後告訴人即報警處理，且有受傷事實，而被告卻未能舉出受傷證明，堪認
    被告二位兒子供證，有聽到房間內摔時鐘及電風扇聲音，應係被告持時鐘及電風
    扇擲打告訴人，而造成告訴人受傷。是本件佐以案發後僅告訴人能提出受傷證明
    ，則被告二位兒子於本院供述，不惟不能證明被告未毆打告訴人，反足以證明被
    告有毆打告訴人。綜上所述，被告毆打告訴人，核屬實情。被告所辯，為避就之
    詞，不足採信。被告傷害犯行，事證明確，堪以認定。
二、查被告與告訴人係夫妻關係，具有家庭暴力防治法所稱家庭成員關係。又家庭成
    員間，故意實施家庭暴力行為，而成立其他法律所規定犯罪，成立家庭暴力罪，
    家庭暴力防治法第三條第一款、第二條第一項、第二項定有明文。又本件被告毆
    打其妻丁○○成傷，已如前述，則被告所為，係犯刑法第二百七十七條第一項傷
    害罪，並屬家庭暴力防治法第二條第二項家庭暴力罪。
三、原審以被告罪證明確，因予適用刑法第二百七十七條第一項、第四十一條第一項
    前段，罰金罰鍰提高標準條例第一條前段、第二條規定，併審酌被告生活狀況、
    智識程度、與告訴人係夫妻關係，僅因細故即傷害告訴人、犯罪手段，告訴人所
    受傷害程度，及被告犯後態度等一切情狀，量處拘役四十日，並諭知所處拘役，
    如易科罰金，以三百元折算一日之標準，以資懲儆。本院經核原判決，認事用法
    ，均無不當，量刑亦稱妥適。被告上訴意旨，否認犯行，指摘原判決不當，依前
    所述，為無理由，應予駁回。
據上論斷，應依刑事訴訟法第三百六十八條，判決如主文。
本案經檢察官李傳來到庭執行職務。
中    華    民    國      九十一      年      五      月      九        日
                                  臺灣高等法院臺南分院刑事第一庭
                                      審判長法官  茆    臺    雲
                                            法官  蔡    長    林
                                            法官  董    武    全
右正本證明與原本無異。
不得上訴。
                                      法院書記官  黃    全    忠
中    華    民    國      九十一      年      五      月     十三       日
附錄法條：
刑法第二百七十七條第一項：傷害人之身體或健康者，處三年以下有期徒刑，拘役或
                          一千元以下罰金。
